【裁判字號】    97,易,4769
【裁判日期】    980519
【裁判案由】    妨害名譽等
【裁判全文】
臺灣臺中地方法院刑事判決              97年度易字第4769號
公  訴  人  臺灣臺中地方法院檢察署檢察官
被      告  丙○○
上列被告因妨害名譽案件，經檢察官提起公訴（97年度偵字第21
014 號），本院判決如下：
    主    文
丙○○犯散布文字毀謗罪，處拘役參拾日，如易科罰金，以新臺
幣壹仟元折算壹日。
    犯罪事實
一、丙○○為臺中縣外埔國民中學（以下簡稱外埔國中）教師，
    而乙○○為該校教師兼總務主任，丙○○因不滿乙○○之行
    事風格，竟基於意圖散布於眾，以妨害名譽之犯意，先於民
    國97年5 月19日晚間9 時15分許，在其位於臺中縣后里鄉○
    ○村○○路135 之1 號住處，利用其住處之電腦設備及其申
    設之中華電信股份有限公司（下稱中華電信公司）ADSL帳號
    及密碼，以220.130.59.14 之IP位址上網至不特定人可共見
    共聞之臺中縣政府全球資訊網縣民留言板，以「揭弊者」為
    名，刊載主旨為「外埔國中總務主任真大牌-PAPT1」，留言
    內容為「從沒看這麼囂張的教育人員! 這個柯大主任請假，
    教務處替她排代，須經她認可滿意，否則怒氣沖沖到教務處
    發飆，彷彿全世界對不起她」等文字，再接續於同日晚間9
    時33分許，於上揭留言板，刊載主旨為「外埔國中總務主任
    真大牌-PAPT2」，留言內容為「這個柯大主任真沒教養，實
    在忝為人師，撥電話到各處室找人，都是用命令口氣... 叫
    XXX 聽電話！一點電話禮節都不懂」等文字，而以此方式散
    布予網路上瀏覽網頁之不特定多數人，指摘、傳述足以毀損
    乙○○名譽之事。
二、案經乙○○訴由彰化縣警察局和美分局報請臺灣臺中地方法
    院檢察署檢察官偵查起訴。
    理    由
一、按被告以外之人於審判外之陳述，雖不符刑事訴訟法第159
    條之1 至第159 條之4 規定，而經當事人於審判程序同意作
    為證據，法院審酌該言詞陳述或書面陳述作成時之情況，認
    為適當者，亦得為證據；當事人、代理人或辯護人於法院調
    查證據時，知有該法第159 條第1 項不得為證據之情形，而
    未於言詞辯論終結前聲明異議者，視為有前項之同意，該法
    第15 9條之5 已明揭其旨。本件所引證據，檢察官及被告均
    無異議作為證據，本院審酌其作成之情況，未見有何不適當
    之情形，是得為證據，合先敘明。
二、上開事實，業經被告於本院審理中坦承不諱（見本院卷第46
    、48頁），並有臺中縣政府全球資訊網縣民留言2 篇（見偵
    查卷第8 、9 頁）、臺中縣政府函查220.130.59.14 之IP位
    址使用人及中華電信公司客服處二客服第七作業中心回覆單
    各1 份附卷可參（見警6 至9 頁），足認被告自白與事實相
    符，可採為認定事實之依據。本案事證明確，被告上開犯行
    ，均堪認定，應依法論科。
三、核被告所為，係犯刑法第310 條第2 項之散布文字誹謗罪。
    其於同日晚間9 時15分及9 時33分許，先後2 次於臺中縣政
    府全球資訊網縣民留言板上張貼上揭2 篇文章，在時間及空
    間上具有密切之關係，依一般社會通常觀念難以強行分離，
    係為達同一毀損告訴人乙○○名譽之目的，而侵害同一法益
    ，在刑法評價上，以視為數個舉動之接續實施合為包括一行
    為予以評價，較為合理，是應論以接續犯。爰審酌被告身為
    人師，理應知悉尊重他人名譽及依法理性處理事件，以為學
    生表率，竟僅因不滿告訴人乙○○之行事風格，即在不特定
    人均得任意登入瀏覽之臺中縣政府全球資訊網縣民留言板張
    貼內容影射告訴人乙○○品德、行為失當，足以貶損告訴人
    乙○○在社會上評價之文章，其行可議，考量被告固曾於本
    院審理中應允捐款新臺幣（下同）5 萬元予外埔國中作為清
    貧學生之營養午餐補助款及在上揭留言板與聯合報、自由時
    報頭版下方刊登道歉啟事2 日作為和解條件（見本院卷第12
    、13頁），然因登報費用過於龐大而僅於報紙之分類廣告上
    刊登小小之道歉啟示2 日，而未履行在上開報紙頭版下方刊
    登道歉啟示之和解條件，且於知悉告訴人因其未履行和解條
    件恐不願撤回告訴後，即向外埔國中索回5 萬元捐款之態度
    ，及其於本院審理中始坦承犯行，其所為對告訴人名譽所造
    成之損害，並曾於上開留言版登刊道歉啟事等一切情狀，量
    處以如主文所示之刑，並諭知以1,000 元為易科罰金之折算
    標準。
據上論斷，應依刑事訴訟法第284 條之1 、第299 條第1 項前段
，刑法第310 條第2 項、第41條第1 項前段，刑法施行法第1 條
之1 第1 項、第2 項前段，判決如主文。
本案經檢察官甲○○到庭執行職務。
中    華    民    國    98    年    5    月     19    日
                  刑事第十四庭    法  官 廖純卿
以上正本證明與原本無異。
如不服本判決應於收受判決後10日內向本院提出上訴書狀，並應
敘述具體理由；其未敘述上訴理由者，應於上訴期間屆滿後20日
內向本院補提理由書（均須按他造當事人之人數附繕本）「切勿
逕送上級法院」。
                                  書記官 童秉三
中    華    民    國    98    年    5     月    19    日
附錄本案論罪科刑法條
中華民國刑法第310條
意圖散布於眾，而指摘或傳述足以毀損他人名譽之事者，為誹謗
罪，處 1 年以下有期徒刑、拘役或 5 百元以下罰金。
散布文字、圖畫犯前項之罪者，處 2 年以下有期徒刑、拘役或 1
千元以下罰金。


司法院資訊處製作；財團法人民間司法改革基金會備份。
